【裁判字號】    97,聲,137
【裁判日期】    970630
【裁判案由】    宣告沒收
【裁判全文】
臺灣臺東地方法院刑事裁定               97年度聲字第137號
聲  請  人  臺灣臺東地方法院檢察署檢察官
被      告  甲○○
上列被告因違反電子遊戲場業管理條例案件（95年度偵字第 488
號），聲請人聲請單獨宣告沒收（97年度執聲字第95號），本院
裁定如下：
    主  文
扣案之電子賭博遊戲機「帝王星」壹臺（含電子IC板臺片）及新
臺幣伍仟肆佰柒拾元均沒收。
    理  由
一、聲請意旨略以：被告甲○○於民國95年1月24日下午4時許，
    為警查獲未依電子遊戲場業管理條例規定辦理營利事業登記
    ，而陳設電子賭博遊戲機「帝王星」1臺（含電子IC板1片）
    供不特定人賭博財物，其所涉犯違反電子遊戲場業管理條例
    第15條、第22條之罪及刑法第266條第1項之賭博罪部分，業
    經臺灣臺東地方法院檢察署檢察官於95年 2月27日依刑事訴
    訟法第253條之1第1項規定，以95年度偵字第488號案件為緩
    起訴處分確定在案，而前揭扣案之電子賭博遊戲機「帝王星
    」1臺（含電子IC板1片）及該遊戲機內之賭資新臺幣（下同
    ） 5,470元，因屬被告所有且供賭博所用之物，爰依刑事訴
    訟法第259條之1規定，聲請單獨宣告沒收等語。
二、按違禁物單獨宣告沒收，具有非拘束人身自由之保安處分性
    質，應適用裁判時之法律（最高法院73年度臺上字第6840號
    、87年度臺上字第1262號判決意旨可資參照），是刑法第40
    條雖於94年2月2日修正，並自95年7月1日起施行，然依上開
    說明，尚不生新舊法比較之問題，則單獨宣告沒收者，自應
    適用現行刑法第40條第 2項規定。次按違禁物或專科沒收之
    物得單獨宣告沒收；又當場賭博之器具與在賭檯或兌換籌碼
    處之財物，不問屬於犯人與否，沒收之，刑法第40條第 2項
    、第266條第2項分別定有明文，是當場賭博之器具與在賭檯
    或兌換籌碼處之財物既屬刑法絕對義務沒收之物，自屬專科
    沒收之物。復若案件未起訴者，應由檢察官聲請法院以裁定
    沒收之，司法院18年院字第67號則著有解釋可參。
三、經查，被告甲○○明知未依電子遊戲場業管理條例規定辦理
    營利事業登記，不得經營電子遊戲場業，竟仍基於經營電子
    遊戲場業及與不特定人賭博財物之概括犯意，先於95年 1月
    18日某時許，透過報紙廣告，以10,000元之代價，向某真實
    姓名年籍不詳之「陳姓」成年男子購得「帝王星」賭博性電
    子遊戲機1臺（含電子IC板1片）後，旋自同年月20日起，擅
    自將該電子賭博遊戲機擺設在其所經營之臺東縣金峰鄉新興
    村44號「少妮瑤商店」公眾得出入之場所內，插電營業而經
    營電子遊戲場業，並以「1比1」方式（即1元1分），每次投
    幣至少10元押注，如押中者，依押中倍數最低2倍，最高120
    倍累加分數，如未押中者，則扣減所押分數，再以最終所得
    分數兌換現金，以此方式連續供不特定之賭客與上開電子賭
    博遊戲機賭博財物，嗣於同年月24日下午4時許，為警當場
    查獲，並當場扣得被告前揭用以賭博之「帝王星」電子賭博
    遊戲機1臺（內含電子IC板1片）及在該機具內而屬賭檯上之
    賭資10元硬幣547枚，共計5,470元，而被告所涉犯之電子遊
    戲場業管理條例第15條、第22條之罪及刑法第266條第1項前
    段（緩起訴處分書誤載為後段）之普通賭博罪，因屬法定本
    刑死刑、無期徒刑、或最輕本刑3年以上有期徒刑以外之罪
    ，經臺灣臺東地方法院檢察署檢察官於95年2月27日參酌被
    告擅自經營賭博性電子遊戲機與人賭博財物，業已侵害公共
    秩序之社會法益，惟念及其前無刑案前科紀錄，而係一時失
    慮致誤觸法律，且於警詢及偵查中均能坦白承認，犯後態度
    良好等刑法第57條所列事項及公共利益之維護後，認以緩起
    訴為適當，而依刑事訴訟法第253條之1第1項規定，以95年
    度偵字第488號案件為緩起訴處分確定，而被告嗣已履行緩
    起訴條件，且上開緩起訴期間業已屆滿而未經撤銷前揭緩起
    訴處分等情，業據被告分別於警詢及偵查中供承無訛，並有
    上開緩起訴處分書、臺東縣警察局大武分局臨檢紀錄表及偵
    破報告書各1份、現場照片6張及臺灣臺東地方法院檢察署95
    年度保字第88號扣押物品清單、臺灣高等法院花蓮分院檢察
    署95年度上職議字第265號處分書及臺灣高等法院被告前案
    紀錄表各1份在卷可稽，足認前揭扣案之電子賭博遊戲機「
    帝王星」1臺（含電子IC板1片）及現金5,470元，分屬被告
    當場賭博之器具與在賭檯之財物，均應依法宣告沒收之。準
    此，聲請人就上開電子賭博遊戲機「帝王星」1臺（含電子
    IC板1片）及賭資5,470元，聲請單獨宣告沒收，於法尚無不
    合，應予准許。另刑法第266條第2項就當場賭博之器具與在
    賭檯之財物，不問屬於犯人與否，既設有專科沒收之規定，
    復觀諸94年2月2日修正，並自95年7月1日起施行之刑法第40
    條第2項修正理由「刑法分則或刑事特別法關於專科沒收之
    物，例如偽造之印章、印文、有價證券、信用卡、貨幣，雖
    非違禁物，然其性質究不宜任令在外流通，自有單獨宣告沒
    收之必要，爰於第2項增訂之」等語，是聲請人依刑事訴訟
    法第259條之1規定，聲請單獨宣告沒收，顯屬誤會，附此敘
    明。
四、爰依刑法第266條第2項、第40條第2項規定，裁定如主文。
中    華    民    國    97    年    6     月    30    日
                  刑事第四庭  法  官  劉正偉
以上正本證明與原本無異。
如不服本裁定，應於裁定送達後5日內向本院提出抗告狀（須附
繕本）。
「切勿逕送上級法院」
                              書記官  王希文
中    華    民    國    97    年    6     月    30    日


司法院資訊處製作；財團法人民間司法改革基金會備份。
